【裁判字號】    97,上訴,5019
【裁判日期】    980825
【裁判案由】    違反槍砲彈藥刀械管制條例等
【裁判全文】
臺灣高等法院刑事判決                97年度上訴字第5019號
上  訴  人
即  被  告  丙○○
指定辯護人  義務辯護人吳鴻奎律師
上列上訴人因違反槍砲彈藥刀械管制條例等案件，不服臺灣桃園
地方法院97年度訴字第671號，中華民國97年9月16日第一審判決
（起訴案號：臺灣桃園地方法院檢察署97年度偵字第3877號），
提起上訴，本院判決如下：
    主  文
原判決撤銷。
丙○○未經許可，寄藏可發射子彈具有殺傷力之改造手槍，累犯
，處有期徒刑參年捌月，併科罰金新臺幣拾萬元，罰金如易服勞
役，以新臺幣壹仟元折算壹日。扣案改造手槍貳把（含彈匣貳個
，槍枝管制編號0000000000號、0000000000號）均沒收之。
    事  實
一、丙○○前因傷害案件，經原法院判處有期徒刑3月確定，嗣
    經減刑為有期徒刑1月15日，甫於民國96年7月16日執行完畢
    。詎仍未悔改，明知不得擅自持有、寄藏可發射子彈具有殺
    傷力之改造手槍，竟基於持有、寄藏可發射子彈具有殺傷力
    之改造手槍之犯意，於同年12月間某日，在桃園縣蘆竹鄉○
    ○街1號1樓福泰電子遊戲場店前，向姓名、年籍不詳綽號「
    阿杰」之成年男子購得可發射子彈具有殺傷力之改造手槍一
    把（由仿貝瑞塔BERETTA廠84型半自動手槍製造之槍枝換裝
    土造金屬槍管及土造金屬槍機而成，含彈匣，槍枝管制編號
    0000000000號，下稱扣案槍枝A），且同時收受「阿杰」委
    託寄放可發射子彈具有殺傷力之另一把改造手槍（由仿WALT
    HER廠PPK/S型半自動手槍製造之槍枝換裝土造金屬槍管而成
    ，含彈匣，槍枝管制編號0000000000號，下稱扣案槍枝B）
    ，而均未經許可寄藏及持有具殺傷力之槍枝，並均藏置在其
    桃園縣平鎮市○○街182巷2弄1號住處2樓房間內。迄於97年
    1月29日下午6時30分許，始為警在上址查獲，並扣得扣案槍
    枝A及槍枝B。
二、案經桃園縣政府警察局中壢分局報告臺灣桃園地方法院檢察
    署檢察官偵查起訴。
    理  由
一、查內政部警政署刑事警察局槍彈鑑定書，雖屬被告以外之人
    於審判外之書面陳述，惟係由司法警察機關送請受檢察機關
    概括囑託之機關鑑定所為書面報告，性質上等同檢察官囑託
    機關為鑑定者，合於刑事訴訟法第208條、第206條第1項規
    定，當符同法第159條第1項所示法定例外得為證據之情況 (
    參照最高法院96年度臺上字第2860號刑事判決意旨)，應認
    具證據能力。又桃園縣政府警察局中壢分局搜索扣押筆錄及
    扣押物品目錄表所載被告丙○○自行填寫以外之內容、桃園
    縣政府警察局槍枝初步檢視報告表暨所附承辦人員履歷資料
    ，仍屬被告以外之人於審判外之書面陳述，然當事人對各該
    陳述於本院審理中未予爭執，本院審酌前開書面陳述作成時
    之情況認無不當之處，適為本案之證據，依刑事訴訟法第
    159條之5規定，得為證據。又被告丙○○上訴本院雖以警方
    未經其同意且毆打被告並壓制在地上，而指員警違法搜索云
    云，並請求傳喚在場證人即其女性友人甲○○作證。惟本件
    搜索係經被告同意一節，有被告親自簽立之搜索同意在卷可
    參(見偵字第3877號卷第19頁)，且本院依其聲請訊問證人甲
    ○○，經證人甲○○結證：「（本件查獲當時，妳是否在丙
    ○○家？）有。警察進來時，我在丙○○家二樓他的房間內
    。警察進一樓大門時，我不在場，我沒有看到」、「（警察
    進到二樓房間時，丙○○的媽媽及姐姐在何處？）我不清楚
    ，因我在房間內，沒有看到」、「（警察在丙○○房間查獲
    槍枝時，妳有無在場？）有」、「（警察進來時妳在場？）
    在場」、「（當天警察有無打妳或丙○○？）警察沒有打我
    ，我在場時也沒有看到警察打丙○○」、「（妳何時離開丙
    ○○房間？）警察走後我就走了。因為槍枝與我無關，警察
    也沒有帶我一起走」等語（見本院卷第98至99頁反面），顯
    見被告辯稱係警方未經其同意而又遭毆打而強制搜索云云，
    均屬無憑，並不實在。是本件搜索之合法性自不受影響。又
    警方執行搜索時被告之母親及姐姐並不在被告房間內一節，
    此經被告及證人甲○○供證在卷 (見本院卷第98頁及第100
    頁)，是被告請求傳喚其母親、姐姐，證明伊在房間內被強
    制搜索云云，本院認無必要。至現場照片、槍枝初步檢視照
    片、扣案槍枝A、扣案槍枝B，則屬非供述性證據，核無違背
    法定程序取得之情形，依刑事訴訟法第158條之4反面規定，
    當有證據能力。
二、訊據上訴人即被告丙○○固坦承有為警查獲其擅自持有、寄
    藏違禁物之事實，惟矢口否認有何持有扣案槍枝A或寄藏扣
    案槍枝B等犯行，辯稱：所持有、寄藏者皆僅為改造手槍之
    組成零件，有別於扣案槍枝A及槍枝B呈現之型態，料係遭警
    將組成零件自行加填物件改裝而成改造手槍，且兩把均係仿
    貝瑞塔，並無德製8釐米 (即仿WALTHER)的云云。惟查：
  (一)被告於上述時、地向「阿杰」購得扣案槍枝A，復於同一時
    、地收受「阿杰」委託寄放扣案槍枝B，迄為警查獲時均無
    故持有並藏放在其住處等事實，迭為其於警詢、檢察官偵訊
    中自承不諱，此有各該筆錄在卷可憑。且據證人即到場查獲
    扣案槍枝之偵查員警乙○○、丁○○在原審審理中結證查獲
    槍枝之情節，並證述扣案槍枝均係在被告住處查扣等情綦詳
    ，參酌前開證人係本於職責而前往被告住處查緝，向與被告
    未有夙怨，尚無攀誣被告之動機，衡情應無甘冒偽證刑責構
    陷被告之虞。此外，並有槍枝A及槍枝B兩把扣案可憑及桃園
    縣政府警察局中壢分局搜索扣押筆錄（見97年度偵字第3877
    號卷第19至21頁）、扣押物品目錄表（97年度偵字第3877號
    卷第22頁）、桃園縣政府警察局槍枝初步檢視報告表（見97
    年度偵字第3877號卷第26至27頁）、現場照片（見97年度偵
    字第3877號卷第24至25頁）、槍枝初步檢視照片（見97年度
    偵字第3877號卷第29至30頁）等附卷可參，各該證據所示情
    節互核相符，此部分事實應堪認定。
  (二)被告雖於審理中改稱其於警詢、檢察官偵訊中所陳自白不實
    ，另以上述情詞置辯，然未能合理說明前後供述不一之原因
    ，兼又顯與鑑定證人即初步檢視扣案槍枝A及槍枝B之鑑識員
    警李明昌於原審到庭證稱：「（你在檢視當時只有1支手槍
    ？）不是，有2支，我確實是檢定2支」、「（在主要構成零
    件上面，這2支槍的零件可否互換使用？）不可能，因為尺
    寸不同」、「（你在檢視時，是否有發現哪一支槍零件是屬
    於會掉落的？）我們有去檢視，但是沒有會掉落的，不會掉
    落」、「（貝瑞塔的槍身，上面被換成是8釐米的滑套跟彈
    匣，是否可以安裝上去？）不可以，因為大小不同」、「（
    這2把改造手槍，槍管都有通？）是，都有打通」、「（不
    可能是將其中1把的槍管換裝到另1把槍管？）是，因為長度
    、口徑不一樣」等語不符（見原審97年度訴字第671號卷第
    30至32頁）。究之鑑定證人具專業學養、訓練且相當經驗，
    此有桃園縣政府警察局槍枝初步檢視報告表所附承辦人員履
    歷資料附卷可參（見97年度偵字第3877號卷第28頁），其本
    諸專業而提供之判斷意見，較之被告空言泛辯，洵值信實。
    參以被告在警詢及偵查中均明確供承，當時查獲之槍枝確係
    一把為仿貝瑞塔型式，另一把係德製8釐米型式無誤 (併見
    同上偵查卷第10頁及第40頁)。是其事後翻供，改稱係同為
    仿貝瑞塔型式，且其中一把僅為零組件云云，空言否認犯罪
    ，所辯無非事後卸責之詞，不足採可。
  (三)又扣案槍枝A及槍枝B，經內政部警政署刑事警察局以性能檢
    驗法鑑定認：「(一)槍枝管制編號0000000000─即扣案槍枝B
    ，認係改造手槍，由仿WALTHER廠PPK/S型半自動手槍製造之
    槍枝，換裝土造金屬槍管而成，擊發功能正常，可供擊發適
    用子彈使用，認具殺傷力；(二)槍枝管制編號0000000000─即
    扣案槍枝A，認係改造手槍，由仿BERETTA廠84型半自動手槍
    製造之槍枝，換裝土造金屬槍管及土造金屬槍機而成，擊發
    功能正常，可供擊發適用子彈使用，認具殺傷力」等語明確
    ，此有該局槍彈鑑定書在卷可考（見97年度偵字第3877號卷
    第44頁至第47頁），衡以該等鑑定方法及鑑定結果尚無不符
    槍彈鑑定專業或違背經驗法則之處，自堪憑認扣案槍枝A 、
    扣案槍枝B均屬可發射子彈具有殺傷力之改造手槍無訛。
  (四)雖被告又以其被查獲其中阿杰者寄放的一把僅為槍枝零件，
    係警察以零件另行裝配栽贓云云，並聲請傳喚在場證人甲○
    ○，以證明查獲時槍管脫落之態樣，惟查，遑論被告自承所
    謂查獲之零件，已有槍身、滑套、槍管、板機、彈簧等物具
    全 (見本院卷第101頁反面)，且證人甲○○在本院具結證稱
    ：「（警察後來在房間起出槍枝，你有無看到？）我知道有
    起出槍枝，但槍枝從何處起出，我沒有親眼看到」、「（警
    察有無拿槍枝給妳看？）有拿給丙○○看，沒有拿給我看」
    、「（槍枝如何起出？從何而來？）好像是丙○○自己拿給
    警察的，至於他從哪裡拿出來我不知道。因為警察要丙○○
    把東西拿出來，他就去拿出來」、「（既然有看到丙○○拿
    槍枝給警察，為何沒有看到丙○○從哪裡拿出來？）警察叫
    我轉過去，不要亂動，所以我只知道有槍枝，但不知道從什
    麼地方拿出來」、「（起出幾把槍枝？槍枝型態如何？）有
    幾把槍枝及槍枝長什麼樣子，我都沒有看到，不知道」、「
    （妳事先知道丙○○持有這些槍枝？）不知道」、「（當天
    妳有無再回丙○○家？）警察離開後我就離開了，在丙○○
    交保前，我沒有再回去他家。直到我去等被告交保後，我才
    再與他一起回到他家」、「（丙○○交保前，警察有無再帶
    他回家？回家做什麼？）我都不知道」、「（查獲槍枝當時
    ，丙○○如何告訴警察？）他當時有無承認或說明槍枝來源
    ，因時間太久，我忘記了」、「（警察搜索時，妳有無看到
    或聽到槍枝或搜索物品，掉到地上？）沒有注意。沒有印象
    」、「（扣案槍枝確實與妳無關？）與我無關」等語在卷（
    見本院卷第98至99頁反面），觀之證人甲○○之證述，並無
    法證明被告丙○○所稱警方於被告家中查獲扣案槍枝時，該
    扣案槍枝之槍管有脫落之情形，尚難為有利於被告丙○○之
    認定。
  (五)至被告另聲請勘驗警詢錄音，以證明警詢筆錄是警察寫好由
    伊照說 (唸)云云。惟究諸被告警詢及檢察官偵訊中均作一
    致供述，且被告並不否認偵訊筆錄內容均為其所供，警詢中
    之「阿杰」亦係其自己供出等語 (見本院卷第61頁反面、第
    62頁)，所辯警方叫伊照筆錄說云云，已屬無憑。雖被告辯
    稱偵查中係因藥癮發作，想趕快交保出去，所以才照著警詢
    筆錄講云云，惟此乃其自行考慮自白之動機，且尚能衡量個
    人利害輕重，顯見其精神並無異常，且供詞並未受拘束而係
    出於其自由意志所為無誤。參諸被告在原審供稱：我坦承持
    有槍枝，他們 (指警員)來的時候，我媽有跟我說，自己犯
    的罪自己承擔等語 (見原審卷第60頁)，被告所辯警方叫伊
    照筆錄說云云，尤屬無憑，其於本院審理中始更易前詞而僅
    爭執警詢筆錄存有內容不實之瑕疵，顯不實在。且本件待證
    事實已臻及明瞭，業經本院闡述所憑依據論斷如前，該項證
    據亦無調查之必要。又被告聲請勘驗警局檢視槍枝之錄影資
    料，以證明該扣案槍枝係經警方另行組裝、改裝而成，及聲
    請將扣案槍枝送請指紋鑑定，以證明該扣案槍枝並非被告所
    持有，且經警方另行組裝變造。惟經本院函詢桃園縣政府警
    察局中壢分局，雖該局函覆略以：有關丙○○涉嫌槍砲彈藥
    刀械管制條例1案，現場所查獲槍械於本分局初步檢視時並
    無錄影，且當時檢視處所亦無監視錄影，僅以拍照存證等語
    ，有該局98年6月25日中警分刑字第0987029607號函附卷可
    稽（見本院卷第44頁）。且司法警察平時取用警用器械均有
    嚴密之使用流程及規則，倘於他案中扣得任何槍砲零組件等
    證物，均會確認清點品名、數量，如實製作扣押物品目錄清
    單，並存放於贓物庫保管，嗣再隨案移送檢察機關處理，平
    時除公務出勤以外，並無任何機會持有任何槍枝或零件，且
    其等前往搜索前並不知悉被告持有何種類型槍枝，衡情亦無
    法立即尋得同種類槍砲之零件，再將所查扣之槍枝組裝成具
    有殺傷力之成槍，進而陷害犯罪嫌疑人之可能，足見被告辯
    稱該扣案槍枝係經警方於警局另行組裝、改裝而成，顯不可
    採。又該槍枝既係「阿杰」寄放，且查獲後因檢視及鑑定而
    經多人之手，則其上縱具他人之指紋或有無被告丙○○之指
    紋，均不足以排除上開事證，為有利之認定，是被告丙○○
    請求鑑定槍枝是否有其指紋一節，本院認無必要，併此敘明
    。
  (六)綜上所述，被告之辯解均不足採，其犯罪事證已臻明確，犯
    行堪以認定。
三、核被告所為，分別係違反槍砲彈藥刀械管制條例第8條第4項
    未經許可持有、寄藏其他可發射子彈具有殺傷力之改造手槍
    罪。按「寄藏」與「持有」，均係將物置於自己實力支配之
    下，僅寄藏必先有他人持有行為，而後始為之受寄代藏，故
    受寄人代為保管，其保管之本身，亦屬持有，不過此之持有
    係受寄之當然結果，槍砲彈藥刀械管制條例第8條第4項及第
    12條第4項，既就「持有」與「寄藏」為分別處罰之規定，
    則單純之「持有」，固不包括「寄藏」，惟「寄藏」之受人
    委託代為保管，其保管之本身所為之「持有」，既係「寄藏
    」之當然結果，法律上自宜僅就「寄藏」行為為包括之評價
    ，不應另就「持有」予以論罪（最高法院74年度台上字3400
    號判例意旨參照）；又未經許可，持有槍枝，其持有之繼續
    ，既屬行為之繼續，亦即一經持有，其罪即已成立，但其完
    結須繼續至持有行為終了之時止，則包括持有之寄藏槍枝行
    為，自應同視，其寄藏犯罪行為之完結，亦應至寄藏及該寄
    藏包括之持有行為終了時止。是被告寄藏而持有扣案槍枝B
    部分，其持有行為，為寄藏行為所吸收，該持有部分不另論
    罪。而其於同一時、地，同時寄藏（B槍）及持有改造手槍
    （A槍）之犯意而取得扣案槍枝A、扣案槍枝B，係一行為觸
    犯前開2罪，為想像競合犯，應依刑法第55條之規定，從一
    重之寄藏可發射子彈具有殺傷力之改造手槍罪處斷。被告前
    因傷害案件，經原法院判處有期徒刑確定，嗣經減刑為有期
    徒刑1月15日，甫於96年7月16日執行完畢，有本院被告前案
    紀錄表附卷為憑，其受徒刑之執行完畢後，於5年以內故意
    再犯本案有期徒刑以上之罪，為累犯，應依刑法第47條第1
    項規定，加重其刑。又按刑法第62條所規定之自首，須對於
    未發覺之罪為之而受裁判者，始克當之。所謂未發覺，乃指
    犯罪事實未為有偵查犯罪職權之公務員所發覺，或犯罪事實
    雖已發覺，而犯人為誰，尚不知者而言。但此所稱之發覺犯
    罪事實，祇須有偵查犯罪職權之公務員，已知該犯罪事實之
    梗概為已足，無須確知該犯罪事實之真實內容為必要，亦即
    此發覺犯罪，並不以發覺全部犯罪情節及犯罪型態為要件，
    倘發覺犯罪事實之一部分，縱不確知犯罪發生之全部結果，
    或是否已經查獲並扣得證物，均不影響其係已經發覺之犯罪
    。惟依證人即警員乙○○、丁○○於原審審理中之證詞，警
    員係於被告供認持有槍枝之前，即因依所蒐集之情資通報，
    已懷疑被告涉嫌非法持有槍枝，因而調查在先。且被告雖同
    意警方搜索，惟並非向該管公務員申告犯罪，難認被告係在
    警員懷疑及偵查其犯罪之前，有不逃避接受裁判而供認犯罪
    之意。況犯罪嫌疑人之同意接受搜索與偵辦機關發現犯罪證
    據而得偵明事實真相，並無必然關聯性，不能謂同意接受搜
    索即代表自願接受裁判之意。綜上，本件被告所為不符合「
    自首」要件，無自首減輕或免除其刑規定之適用。
四、原審認被告罪證明確，予以論罪科刑，固非無見，惟被告所
    為，依刑法第55條之規定，應從一重之寄藏可發射子彈具有
    殺傷力之改造手槍罪處斷。原審雖依刑法第55條規定，惟竟
    以持有具殺傷力之改造手槍罪處斷，尚有未洽。被告上訴意
    旨，仍執前詞以警方未經其同意而入內搜索；又本件係經其
    向警方吐實始查獲槍枝，應依自首規定減輕，且警方有組合
    其槍枝零組件而予誣陷之情形云云，否認犯罪，惟其所辯各
    節均不足採，已如前述，其上訴固無理由。惟原判決既有上
    開可議之處，仍屬無可維持，應由本院予以撤銷，並自為判
    決。爰審酌被告無故持有、寄藏可發射子彈具有殺傷力之改
    造手槍，對於他人生命、身體安全及整體社會治安危害非輕
    ，然其持有、寄藏槍枝之時間非久，且查無其有持扣案槍枝
    加害他人，又於警詢、檢察官偵訊中尚能坦承犯行，事後恐
    受拘禁，始於審理翻異前詞，酌以其犯罪之目的、手段、智
    識程度及生活狀況等一切情狀，量處如主文所示之刑，並就
    併科罰金部分諭知易服勞役之折算標準。扣案改造手槍2把
    （含彈匣2個，槍枝管制編號0000000000號、0000000000號
    ），俱屬違禁物，均依刑法第38條第1項第1款規定，予以宣
    告沒收。
據上論斷，應依刑事訴訟法第369條第1項前段、第364條、第299
條第1項前段，槍砲彈藥刀械管制條例第8條第4項，刑法第11條
前段、第47條第1項、第55條、第42條第3項、第38條第1項第1款
，判決如主文。
本案經檢察官李叔芬到庭執行職務。
中    華    民    國    98    年    8     月    25    日
                刑事第二十二庭  審判長法  官  何菁莪
                                      法  官  李麗珠
                                      法  官  洪于智
以上正本證明與原本無異。
如不服本判決，應於收受送達後10日內向本院提出上訴書狀，其
未敘述上訴之理由者並得於提起上訴後10日內向本院補提理由書
（均須按他造當事人之人數附繕本）「切勿逕送上級法院」。
                                      書記官  陳啟文
中    華    民    國    98    年    8     月    25    日
附錄：本案論罪科刑法條全文
槍砲彈藥刀械管制條例第8條
未經許可，製造、販賣或運輸鋼筆槍、瓦斯槍、麻醉槍、獵槍、
空氣槍或第4條第1項第1款所定其他可發射金屬或子彈具有殺傷
力之各式槍砲者，處無期徒刑或5年以上有期徒刑，併科新臺幣
1,000萬元以下罰金。
未經許可，轉讓、出租或出借前項所列槍枝者，處5年以上有期
徒刑，併科新臺幣1,000萬元以下罰金。
意圖供自己或他人犯罪之用，而犯前2項之罪者，處無期徒刑或
7年以上有期徒刑，併科新臺幣1,000萬元以下罰金。
未經許可，持有、寄藏或意圖販賣而陳列第1項所列槍枝者，處
3年以上10年以下有期徒刑，併科新臺幣700萬元以下罰金。
第1項至第3項之未遂犯罰之。


司法院資訊處製作；財團法人民間司法改革基金會備份。
